臺灣臺北地方法院民事裁定            100年度財管字第130號
聲  請  人  台北市政府社會局
法定代理人  江綺雯
相  對  人
即被繼承人  柯賢明(亡)生前最.
遺產管理人  財政部國有財產局臺灣北區辦事處
法定代理人  陳文龍
上列聲請人聲請選任柯賢明遺產管理人事件，本院裁定如下：
    主  文
指定財政部國有財產局臺灣北區辦事處為被繼承人柯賢明（男，
民國○○○年○○月○日生，身分證統一編號：Ｚ000000
000號，生前最後住所：臺北市○○路○段二八一號）之遺產
管理人。
准對被繼承人柯賢明之大陸地區以外之繼承人為承認繼承之公示
催告。
財政部國有財產局臺灣北區辦事處應於收受本裁定之日起貳拾日
內將本裁定登載公報、新聞紙或其他相類之傳播工具，並將登載
證據檢送本院，逾期視為撤回公示催告之聲請。
如有被繼承人柯賢明之大陸地區以外之繼承人，應自前項公示催
告最後登載新聞紙之日起壹年內承認繼承，如不於公示期限內申
報承認繼承時，被繼承人柯賢明之遺產，於大陸地區之繼承人依
法繼承、清償債權並交付遺贈物後有剩餘者歸屬國庫。
聲請程序費用新臺幣壹仟元由被繼承人柯賢明之遺產負擔。
    理  由
一、按繼承開始時，繼承人有無不明，而無親屬會議或親屬會議
    未於一個月內選定遺產管理人者，利害關係人得聲請法院選
    任遺產管理人，並由法院依公示催告程序，定六個月以上之
    期限，公告繼承人，命其於期限內承認繼承，民法第一千一
    百七十七條、第一千一百七十八條第一項、第二項規定甚明
    。而此所謂「親屬會議未於一個月內選定遺產管理人」，係
    指親屬會議客觀上未於繼承開始而生有繼承人有無不明情事
    時起一個月內選定遺產管理人，利害關係人即得據以聲請法
    院選任遺產管理人，不以該親屬會議陷於不能召開或召開有
    困難，或該親屬會議經召開而不為或不能決議為限。
二、次按遺產管理人之設，旨在管理保存及清算遺產，以免遺產
    散失，是以遺產管理人具有相當之公益色彩；又選任遺產管
    理人，除慮及管理遺產之公平性外，須考慮其適切性，亦即
    可對其遺產、遺債之情形瞭解較深，復與遺債債權人無利害
    共同關係而得忠誠處理者，優先選任為宜；另依民法第一千
    一百八十五條規定，無繼承人承認繼承，其遺產於清償債權
    ，並交付遺贈物後，如有賸餘，歸屬國庫；再者，國有財產
    法第二條第一項規定：「國家依據法律規定，或基於權利行
    使，或由於預算支出，或由於接受捐贈所取得之財產，為國
    有財產。」，同法第九條規定：「財政部承行政院之命，綜
    理國有財產事務。」、「財政部設國有財產局，承辦前項事
    務，其組織以法律定之。」。
三、再按聲請法院依公示催告程序，限定一年以上之期間，公告
    被繼承人之債權人及受遺贈人，命其於該期間內報明債權及
    為願受遺贈與否之聲明，為遺產管理人之職務，民法第一千
    一百七十九條第一項第三款定有明文。又公示催告之公告，
    應黏貼於法院之公告處，並登載於公報、新聞紙或其他相類
    之傳播工具；前項登載公報、新聞紙或其他相類之傳播工具
    之日期或期間由法院定之；聲請人未依前項規定登載者，視
    為撤回公示催告之聲請，民事訴訟法第五百四十二條定有明
    文。
四、本件聲請意旨略以：被繼承人柯賢明為社區獨居老人，於民
    國九十八年十二月四日病逝新北市新泰醫院，留有遺產與遺
    物包括郵局存款新臺幣五千五百二十九元及印章一個，並無
    民法第一千一百三十八條所定之法定繼承人，亦無法召開親
    屬會議選任遺產管理人，為此聲請法院選任財政部國有財產
    局臺灣北區辦事處為被繼承人柯賢明之遺產管理人等語。
五、經查：(一)被繼承人柯賢明於民國九十八年十二月四日死亡，
    在臺已無民法第一千一百三十八條之法定繼承人，而大陸地
    區是否有繼承人存在尚屬不明，業經本院依職權調閱相關戶
    籍資料查明無訛，堪認被繼承人所遺財產，目前確屬無人繼
    承之狀態，有為被繼承人柯賢明所遺財產選定遺產管理人之
    必要；(二)聲請人主張被繼承人柯賢明留有遺產，有遺產遺物
    清冊在卷可稽，又本院查無被繼承人柯賢明之親屬曾經召開
    親屬會議，或曾經議決被繼承人柯賢明之遺產管理人，並依
    民法第一千一百七十七條向本院報明之情形，是聲請人自得
    以利害關係人之身分，聲請本院選定遺產管理人；(三)本件被
    繼承人柯賢明死亡後，若無人繼承遺產，或對遺產主張權利
    ，依民法第一千一百八十五條之規定，其剩餘財產將歸屬國
    庫，又無證據顯示遺債大於遺產，依首揭民法及國有財產法
    之規定，被繼承人生前最後住所所在之國有財產局對遺產有
    剩餘財產之期待利益，故指定財政部國有財產局臺灣北區辦
    事處為被繼承人柯賢明之遺產管理人，且為承認繼承之公示
    催告；(四)本院既准對於被繼承人柯賢明之大陸地區以外之繼
    承人為承認繼承之公示催告，爰依前揭民事訴訟法第五百四
    十二條之規定，裁定如主文第三項所示。
六、依非訟事件法第一百五十七條，裁定如主文。
中    華    民    國   100    年    12    月    15    日
                          家事法庭法  官  文衍正
以上為正本係照原本作成
如對本裁定抗告須於裁定送達後10日內向本院提出抗告狀，並繳
納抗告費新臺幣1,000元。
中    華    民    國   100    年    12    月    15    日
                                  書記官  蔡沛圻